【裁判字號】    98,簡上,545
【裁判日期】    980731
【裁判案由】    詐欺
【裁判全文】
臺灣板橋地方法院刑事判決             98年度簡上字第545號
上  訴  人  臺灣板橋地方法院檢察署檢察官
被      告  己○○
上列上訴人因詐欺案件，不服本院九十八年度簡字第一七五五號
中華民國九十八年三月二十三日第一審判決（聲請簡易判決處刑
案號：九十八年度偵緝字第四三九號、九十八年度偵緝字第四四
○號），提起上訴，及檢察官移送併辦（九十八年度偵緝字第二
四一號、九十八年度偵緝字第九八九號），本院管轄第二審合議
庭判決如下：
    主  文
原判決撤銷。
己○○幫助意圖為自己不法之所有，以詐術使人將本人之物交付
，處有期徒刑肆月，如易科罰金，以新臺幣壹仟元折算壹日。
    事  實
一、己○○雖得預見將自己開立之金融帳戶存摺、提款卡、密碼
    交付予不明人士使用，足以幫助他人提領獲取詐欺犯罪所得
    ，竟仍不違背其本意，基於幫助詐欺之未必故意，於民國九
    十六年十月二十四日至二十五日間某時，在臺北縣永和市○○路上某家網咖，提供其申辦取得之華南商業銀行永和分行
    （設於臺北縣永和市○○路○段一四七號）帳號0000000000
    00000 號帳戶（開戶日期為九十六年十月二十四日，下稱華
    南銀行帳戶）、第一商業銀行永和分行（設於臺北縣永和市
    ○○路二九六號）帳號00000000000號帳戶（開戶日期為九
    十六年十月二十五日，下稱第一銀行帳戶）、聯邦商業銀行
    大直分行（設於臺北市○○路六四九號）帳號000000000000
    號帳戶（開戶日期為九十四年五月十六日，下稱聯邦銀行帳
    戶）、臺北富邦商業銀行新店分行（設於臺北縣新店市○○
    路○段二六六號）帳號000000000000號（開戶日期為九十六
    年十月二十四日，下稱富邦銀行帳戶）之存摺、提款卡及密
    碼（下稱帳戶資料），予年籍、姓名不詳綽號「小林」之成
    年男子，供其或轉手之不明人士作為詐欺取財收受款項之工
    具使用。嗣該詐騙集團成員即基於意圖為自己不法之所有，
    先後於：
  (一)九十六年十月二十五日下午八時九分許，自稱係國泰世華銀
    行客服專線人員之女子致電予戊○○，佯稱因電視購物程序
    有誤，勾選到分期付款，要求戊○○持金融卡至自動櫃員機
    操作變更云云，使之陷於錯誤，於同日匯款新臺幣（下同）
    七千零六十四元至己○○上開華南銀行帳戶內；
  (二)九十六年十月二十五日下午八時三十分許，自稱係東森購物
    台之人員，致電甲○○，佯稱因電視購物程序有誤，勾選到
    分期付款，要求甲○○持金融卡至自動櫃員機操作變更云云
    ，使之陷於錯誤，於同日下午九時三十四分許、三十六分許
    、三十九分許，匯款二萬二千三百零一元、二萬九千九百八
    十八元、七千六百九十八元，共計五萬九千九百八十七元至
    己○○上開華南銀行帳戶內；
  (三)九十六年十月二十五日下午九時十六分許，自稱係東森購物
    台之人員致電丙○○，佯稱因電視購物程序有誤，勾選到分
    期付款，要求丙○○持金融卡至自動櫃員機操作變更云云，
    使之陷於錯誤，於同日下午九時三十七分許匯款二萬九千九
    百八十九元至己○○上開華南銀行帳戶內；
  (四)九十六年十月二十六日下午五時許，自稱係東森購物台之人
    員致電丁○○，佯稱因電視購物程序有誤，勾選到分期付款
    ，要求丁○○持金融卡至自動櫃員機操作變更云云，使之陷
    於錯誤，於同日下午十時三十分許匯款七萬九千元至己○○
    上開第一銀行帳戶內；
  (五)九十六年十月二十五日下午十一時許，致電庚○○，佯以援
    交為由，要求其持金融卡至自動櫃員機匯款，使之陷於錯誤
    ，於同日下午十一時二十六分許陸續匯款一千元、八萬九千
    元，共計九萬元至己○○上開聯邦銀行帳戶內；
  (六)九十六年十月二十五日某時，致電乙○○，佯以援交為由，
    要求其持金融卡至自動櫃員機匯款，使之陷於錯誤，於翌日
    即二十六日上午一時二十分許匯款一萬二千元至己○○上開
    富邦銀行帳戶內；嗣上開款項旋遭提領一空，戊○○、甲○○、丙○○、丁○○、庚○○、乙○○始發覺受騙，並報警
    循線查獲。
二、案經戊○○、甲○○、丙○○、丁○○分別訴由臺北縣政府
    警察局永和分局移送臺灣板橋地方法院檢察署檢察官偵查後
    聲請簡易判決處刑暨臺灣台北地方法院檢察署檢察官及臺灣
    新竹地方法院檢察署檢察官移送併案審理。
    理  由
壹、程序方面：
一、按被告以外之人於審判外之言詞或書面陳述，除法律有規定
    者外，不得作為證據；又被告以外之人於審判外之陳述，雖
    不符合同法第一百五十九條之一至第一百五十九條之四之規
    定，但經當事人於審判程序同意作為證據，法院審酌該言詞
    陳述或書面陳述作成時之情況，認為適當者，亦得為證據。
    當事人、代理人或辯護人於法院調查證據時，知有第159 條
    第1 項不得為證據之情形，而未於言詞辯論終結前聲明異議
    者，視為有前項之同意，刑事訴訟法第一百五十九條第一項
    及第一百五十九條之五分別定有明文。經查，本判決下列所
    引用之各該被告以外之人於審判外之陳述（包含書面陳述）
    ，除公務員職務上製作之紀錄文書，並無顯不可信之情況，
    依刑事訴訟法第一百五十九條之四第一款規定，有證據能力
    外，其餘亦屬傳聞證據部分，檢察官、被告於本院準備程序
    中均表示沒有意見，且迄於言詞辯論終結前亦未聲明異議。
    本院審酌上開證據資料製作時之情況，尚無違法不當及證明
    力明顯過低之瑕疵，亦認為以之作為證據應屬適當，故揆諸
    前開規定，爰依刑事訴訟法第一百五十九條之五規定，認前
    揭證據資料均有證據能力。
貳、實體方面
一、訊據被告己○○固坦承確有申辦前揭帳戶之事實，惟矢口否
    認有將帳戶資料交付他人而幫助詐欺之犯行，辯稱：伊當時
    生意上有糾紛，怕帳戶被凍結，故聲請新帳戶希望姊姊匯款
    予伊，之後伊在網咖裡有一位真實姓名不詳綽號「小林」之
    成年男子說可以收購帳戶資料，並告知伊由彼處理不會犯法
    ，故伊才去辦理、收集這些帳戶資料，並約在永和市○○路
    一家網咖見面，但在辦完帳戶資料一兩天後，尚未賣出時資
    料就不見了，伊沒有把帳戶資料賣給「小林」云云，經查：
  (一)告訴人戊○○等人受真實姓名年籍不詳之人詐欺致陷錯誤，
    而轉帳至被告所有之上開銀行帳戶而遭詐騙得逞等情，業據
    告訴人戊○○、甲○○、丙○○、丁○○、庚○○、乙○○
    於警詢中指訴綦詳，並有中華郵政公司自動櫃員機儲戶交易
    明細表三份、第一銀行自動櫃員機交易明細、聯邦銀行客戶
    交易明細表、台北富邦銀行交易明細表各一份，以及內政部
    警政署反詐騙諮詢專線紀錄表、台中縣警察局烏日分局龍津
    派出所受理各類案件紀錄表、受理詐騙帳戶通報警示簡便表
    、台南縣警察局學甲分局復興派出所受理詐騙帳戶通報警示
    簡便表、台中市警察局第三分局東區分駐所受理各類案件紀
    錄表、受理詐騙帳戶警示、電話斷話簡便格式表、臺南市警
    察局第二分局博愛派出所受理詐騙帳戶通報警示簡便表、新
    竹市警察局第一分局北門派出所受理各類案件紀錄表、受理
    詐騙帳戶通報警示簡便表格、受理刑事案件報案三聯單、金
    融機構協助受詐騙民眾通知疑似警示帳戶通報單、聯防機制
    通報單、165 專線協請金融機構暫行圈存疑似詐欺款項通知
    單附卷可稽。而被告之華南銀行、富邦銀行帳戶係於九十六
    年十月二十四日、第一銀行帳戶係於九十六年十月二十五日
    、聯邦銀行帳戶係於九十四年五月十六日聲請開立等情，亦
    有華南銀行九十六年十一月十九日華永存字第○九六○三五
    七號函、富邦銀行九十七年四月二日北富銀新字第○○○三
    三號函、聯邦銀行九十六年十一月二十九日號 (九六)聯大
    直字第○二三一號函之開戶總約定書條款確認聯、存款往來
    明細表、對帳單、未登摺帳項查詢清單及第一銀行印鑑卡、
    未登摺帳項查詢清單等開戶資料存卷可按，足認證人即告訴
    人等上開指訴、證述內容，堪以採信，被告之上開帳戶確由
    犯罪集團使用，假藉名義，詐騙被害人將金錢匯入無訛。
  (二)被告於偵查中先辯稱：伊因生意失敗沒錢租房子，故將家當
    放在行李箱內隨身攜帶住在臺北縣永和市一家網咖，當時伊
    將土銀、華南、聯邦、第一銀行四本帳戶放置於小包包內，
    密碼亦寫在小本子上，而後遺失該包包，因為帳戶內沒有錢
    ，因此並未掛失云云，所辯於本院審理中所為辯詞顯不相符
    ，已有重大矛盾之處。其在本院審理中供承，係伊在網咖內
    認識綽號「小林」之男子，告知伊可收購帳戶資料等情始準
    備上揭銀行之帳戶資料等語，觀諸卷附被告之華南銀行、富
    邦銀行、第一銀行帳戶開戶及交易明細資料，帳戶之開戶日
    期分別為九十六年十月二十四日、二十五日，短期間內竟開
    設三家帳戶，並將其在九十四年五月十六日所開設之聯邦銀
    行帳戶資料集備，其自非無特定之目的，所辯收集帳戶後欲
    售予「小林」之詞即非無據，而堪信為真實；被告集備上揭
    銀行帳戶資料後，是否即交予「小林」，被告辯稱：在交付
    前即行遺失，未將帳戶資料交予「小林」云云，惟查，依上
    揭告訴人所指陳遭詐騙後匯款至被告上揭開立之帳戶時間，
    分別自九十六年十月二十五日下午八時許起至同年月二十六
    日下午十時三十分許間，均係在華南銀行、富邦銀行、第一
    銀行帳戶開戶後第二日即遭詐騙集團用以詐欺匯款使用，故
    衡之詐欺集團收取帳戶，使用帳戶之時間，不可能在被告持
    有上揭銀行帳戶同時，被告辯稱一、二日後始交付「小林」
    前即行遺失云云，委無可採，依上揭帳戶開戶及使用詐欺匯
    之時間判斷，足見上揭帳戶於開戶後，即應已脫離被告持有
    中始符合常理。
  (三)又金融機構之個人存款帳戶不僅為理財之重要工具，更為個
    人財產、信用之表徵，專屬性極高。一般具有辨識事理能力
    之人均應知悉須嚴密保管，金融卡應與其存摺、密碼分別置
    放，或將密碼牢記於心，而不任意在任何物體上標示或載明
    密碼，以免徒增款項遭人盜領、或帳戶遭詐騙集團利用之風
    險；再被告開設上揭帳戶係基於販賣帳戶予他人之目的，已
    如上述，則依一般人之社會生活經驗，不以自己名義申請開
    戶，反而以出價蒐購方式向他人蒐集金融機構帳戶供己使用
    ，衡情當知悉蒐集金融帳戶者，係將所蒐集之帳戶用於從事
    財產犯罪。況觀諸現今社會上詐騙集團蒐購人頭帳戶，從事
    詐欺之事，常有所聞，並經報章雜誌一再報導，已屬人盡皆
    知之事。被告對其將金融帳戶交付他人使用，即應認知可能
    遭持以從事財產犯罪，若於尚未販賣完成、交付帳戶之際竟
    遺失金融帳戶資料，衡諸一般常情，應認遺失與販賣帳戶有
    密切關聯，卻未報警處理，亦未向上開帳戶銀行辦理掛失及
    補發手續，其所辯在在悖於常情。復佐以詐欺集團無可能選
    擇一隨時可能遭帳戶所有人掛失之帳戶，而冒無法收取款項
    用之風險，並參以被告上開銀行存款往來明細表於兩天內迅
    速提領一空等情，足見該詐騙集團成員於此時間密集向被害
    人詐騙時，顯有把握該帳戶不會遭被告掛失止付，而此等確
    信，應係來自於雙方所達成之協議，益徵被告所辯：備齊帳
    戶資料後未交付「小林」前即已遺失云云，均係臨訟編撰之
    詞，不足採信，綜上論斷，被告備齊上揭銀行帳戶資料後，
    應已付予「小林」供其使用始符情理，被告此一行為自有幫
    助詐欺之不確定故意已明。
 (四)綜上，被告確有將前開帳戶資料交付詐欺集團成員使用，而
   幫助該詐欺集團詐欺犯罪之事實明確，其犯行堪以認定，應
   依法論科。
二、按刑法上之幫助犯，係對於犯罪與正犯有共同之認識，而以
    幫助之意思，對於正犯資以助力，而未參與實施犯罪之行為
    者而言（最高法院七十五年度台上字第一五○九號、八十四
    年度台上字第五九九八號、第六四七五號、八十八年度台上
    字第一二七○號判決亦同此意旨）。是以如未參與實施犯罪
    構成要件之行為，且係出於幫助之意思提供助力，即屬幫助
    犯，而非共同正犯。本件被告基於幫助之犯意，提供上述帳
    戶資料予犯罪人士，以上揭詐騙手法使等人陷於錯誤，而匯
    款至被告所提供之上開帳戶，再經不詳之「車手」提領，無
    證據證明被告有參與詐欺犯行之構成要件行為。核被告所為
    ，係犯刑法第三十條第一項、第三百三十九條第一項之幫助
    詐欺取財罪。被告以幫助之意思，為詐欺罪構成要件以外之
    行為，幫助他人犯上開詐欺之罪，爰依刑法第三十條第二項
    之規定，按正犯之刑減輕之。被告以一個交付上開銀行存摺
    、提款卡、密碼之幫助行為，同時觸犯六個相同之幫助詐欺
    取財罪名，為想像競合犯，應依刑法第五十五條規定，從一
    重處斷。聲請簡易判決處刑書雖未記載幫助詐欺庚○○、乙○○之犯行，然與本院前揭有罪判決事實具有裁判上一罪之
    想像競合犯關係，為檢察官聲請簡易判決處刑效力所及，且
    經檢察官移送併辦，本院自得一併審理。原審以被告犯行明
    確，依法論罪科刑，固非無見，惟未及審酌被害人庚○○、
    乙○○之犯罪事實，稍有未洽。上訴人提起上訴指摘及此，
    係有理由，至於被告猶執詞否認犯行，為無理由。原審判決
    既有上述可議之處，即屬不能維持，應由本院管轄之第二審
    合議庭予以撤銷改判。爰審酌被告提供金融帳戶資料供詐欺
    集團詐騙使用，助長詐騙財產犯罪之風氣，造成無辜民眾受
    騙而受有金錢重大損失，實為當今社會層出不窮之詐財事件
    所以發生之根源，導致社會互信受損，擾亂金融交易往來秩
    序，影響層面廣泛，且亦因被告提供個人帳戶，致使執法人
    員難以追查該詐騙犯罪人之真實身分，兼衡其犯罪之動機、
    手段、生活狀況、智識程度、被害人人數及因此所受之損害
    程度、未受賠償等一切情狀，量處如主文所示之刑，以示懲
    儆，並諭知易科罰金之折算標準。至被告將上揭帳戶之存摺
    、提款卡及密碼等物品，交予不詳之犯罪成員，未經扣案，
    該等帳戶已列為警示帳戶，已無沒收之實益，爰不為沒收之
    諭知，附此敘明。
據上論斷，應依刑事訴訟法第四百五十五條之一第一項、第三項
、第三百六十九條第一項前段、第三百六十四條、第二百九十九
條第一項前段，刑法第三十條、第三百三十九條第一項、第五十
五條、第四十一條第一項前段，刑法施行法第一條之一，判決如
主文。
本案經檢察官林珮菁到庭執行職務。
中    華    民    國    98    年    7     月    31    日
                  臺灣板橋地方法院刑事第三庭
                        審判長法  官  樊季康
                              法  官  劉元斐
                              法  官  王綽光
以上正本證明與原本無異。
本件不得上訴。
                              書記官  許清秋
中    華    民    國    98    年    8     月    3     日
附錄本案論罪科刑法條全文：
中華民國刑法第339條
意圖為自己或第3人不法之所有，以詐術使人將本人或第3人之物
交付者，處5年以下有期徒刑、拘役或科或併科1000元以下罰金
。
以前項方法得財產上不法之利益或使第3人得之者，亦同。
前二項之未遂犯罰之。


司法院資訊處製作；財團法人民間司法改革基金會備份。
